【裁判字號】    99,抗,1106
【裁判日期】    990928
【裁判案由】    聲請定其應執行刑
【裁判全文】
臺灣高等法院刑事裁定                  99年度抗字第1106號
抗  告  人
即  受刑人  甲○○
上列抗告人因聲請定其應執行刑案件，不服臺灣新竹地方法院中
華民國99年8月20日所為之裁定（99年度聲字第847號），提起抗
告，本院裁定如下：
    主  文
抗告駁回。
    理  由
一、聲請意旨略以：抗告人即受刑人甲○○因違反毒品危害防制
    條例等案件，先後經判處如附表所示之刑（聲請書附表誤載
    之處，業經原審更正後，詳如本件附表所示）確定，應依刑
    法第53條及第51條第5 款規定，定其應執行之刑，爰依刑事
    訴訟法第477條第1項規定聲請裁定等語。
二、原裁定意旨略以：受刑人前因違反毒品危害防制條例案件，
    經原審於民國99年1月8日以98年度審訴字第899 號刑事判決
    判處有期徒刑十一月確定；又因違反毒品危害防制條例案件
    ，經原審於99年4月30日以99年度審訴字第213號刑事判決分
    別判處有期徒刑七月、四月，並定應執行有期徒刑九月確定
    ，此有本院被告前案紀錄表一份、原審宣示判決筆錄二份在
    卷足憑。玆檢察官聲請定其應執行之刑，審核認聲請為正當
    ，應執行有期徒刑一年六月等語。
三、本件抗告意旨略以：
（一）查刑法第51條明文規定（數罪併罰）分別宣告其罪之刑，
      依該條第5 款之規定定其應執行刑者，宣告多數有期徒刑
      者，於各刑中之最長期以上，各刑合併之刑期以下，定其
      刑期。參照刑法第2條第1項行無後法律有變更者，適用行
      為時之法律，但行為後之法律有利於行為人者適用有利於
      行為人之法律。準此，新法施行後，依刑法第2條第1項之
      規定，自應基於「從輕從新」原則，適用最有利行為人之
      規定，裁判確定前犯數罪其一罪在新法施行前所犯者亦同
      。
（二）另查，刑法第56條連續犯之規定業於94年2月2日修正公布
      刪除，並於95年7月1日施行，而連續犯之所以廢除，係因
      實務界對於「同一罪名」認定過寬，所謂「概括犯意」，
      經常可連綿數年之久，且在採證上多趨於寬鬆，致過度擴
      張連續犯概念，併案浮濫，造成不公平之現象，在修正後
      ，基於連續犯原為數罪之本質，違反刑罰之（公平原則）
      考量過去視為連續犯之犯罪，原則上應回歸數罪併罰之處
      罪，藉此維護刑罰之公正性，固此就刑法修正後，多次施
      用毒品之犯行採一罪一罰，始符合立法本旨。綜觀上論所
      述，所謂之（公平原則）論，新制之一罪一罰判例，獨對
      所犯之毒品危害防制條例中（吸食毒品）部分有欠公允之
      處，按照新法實施以來，各法院中對其罪犯所判之例。參
      照如「販賣毒品案例」其被告所犯五次販賣行為，判刑時
      依次分別判處有期徒刑十五年（五個十五年合計七十五年
      ）後定其應執行之刑度約為有期徒刑十八年六月至十九年
      。又如「強盜案件」所犯普通強盜案六件，分別判處有期
      徒刑刑五年六月，合計三十三年，定應執行之刑度為有期
      徒刑六年六月左右，諸如竊盜案件等等亦同。其審判過程
      與「吸食毒品案件」之不同處，分別只差在上論判例在判
      決前，大致上都會裁定為同一法官審理及判決，而所犯之
      刑責都應由最重之判決刑度所吸收，而「吸食毒品」則無
      此行為，例如六次吸食毒品犯行分別判處有期徒刑一年二
      月，合併定應執行刑卻仍為有期徒刑六至七年左右，兩者
      之間之待遇何止天壤之別，其不公之處，昭然可見。同適
      用同一刑法，何以落差如此巨大，頓使受刑人對其刑法之
      （公平原則）深感疑惑。再按「比例原則」論之，毒品危
      害防制條例中，販賣二級毒品罪依例判決刑度大約七年至
      八年，而同條例中之吸食毒品罪，依現況新制一罪一罰，
      吸食毒品者均有其成癮性，反覆施用長期之下所犯下多數
      次犯行，其現況之判決，刑度與販賣行為亦不惶多讓，而
      更有甚之，惟販賣行為係屬律法罪犯之高度犯罪行為，何
      等同吸食之低度行為，論之依照比例（販賣與吸食）所獲
      判之刑度相同，但犯罪行為之高低相差巨大，顯見違背比
      例原則之處，殊其明確。今受刑人特呈抗告書狀，懇請鈞
      長本著共正及悲天憫人之心，給受刑人一個悔過向上之機
      會及依刑法第2條第1項所規定之「從新從輕」原則給予最
      有利受刑人之合理公平裁定云云。
四、按裁判確定前犯數罪者，併合處罰之；數罪併罰有二裁判以
    上者，應依刑法第51條之規定定其應執行之刑；宣告多數有
    期徒刑者，於各刑中之最長期以上，各刑合併之刑期以下，
    定其刑期，但不得逾三十年，刑法第50條、第53條、第51條
    第5 款分別定有明文。次按法律上屬於自由裁量事項，尚非
    概無法律性之拘束，在法律上有其外部界限及內部界限。前
    者法律之具體規定，使法院得以具體選擇為適當裁判，此為
    自由裁量之外部界限。後者法院為自由裁量時，應考量法律
    之目的，法律秩序之理念所在，此為自由裁量之內部界限。
    法院為裁判時，兩者均不得有所踰越（最高法院92年度台非
    字第187 號判決意旨可資參照）。又對於定應執行刑之案件
    ，法院所為刑之酌定，本屬自由裁量事項，倘未逾法定裁量
    範圍（即各刑中之最長期以上、各刑合併之刑期以下之法定
    範圍內），即難謂其職權之行使有違誤。
五、經查：
（一）本件受刑人所犯如附表編號1至編號3所示罪行的犯罪時間
      皆係95年7月1日以後，是本件並無依刑法第2條第1項之規
      定，當無比較新舊法適用之問題，本件自應適用95年7月1
      日修正後所施行之刑法，抗告意旨所稱：依刑法第2條第1
      項所規定之「從新從輕」原則應給予最有利受刑人之裁定
      云云，容有誤會，合先敘明。
（二）另查，受刑人所犯如附表編號1至編號3所示之施用第一級
      毒品等罪，犯罪時間均在附表編號1 之罪判決確定日即99
      年1月8日以前，揆諸前揭規定，合於數罪併罰之要件，自
      應依刑法第53條規定定其應執行刑。且原裁定就抗告人所
      犯如附表編號1至編號3所示各罪，其中附表編號1 所示之
      罪，前經原審以98年審訴字第899號判決判處如附表編號1
      所示之刑確定；附表編號2至編號3等二罪，另經原審以99
      年審訴字第213 號判決各判處如附表編號2至編號3所示之
      刑，並定應執行刑有期徒刑九月確定，有各該判決在卷可
      憑。茲原法院就附表編號1至編號3所示之刑，定其應執行
      有期徒刑一年六月，其所定應執行刑係各宣告刑中之刑期
      最長（有期徒刑十一月）以上，各刑合併之有期徒刑一年
      十月以下之範圍內（即所謂外部性界限），且於原審以98
      年審訴字第899號判決、99年審訴字第213號判決合計之刑
      期，即有期徒刑一年八月以內（即所謂內部性界限），經
      核並未逾越刑法第51條第5 款之界限，且符合量刑裁量之
      外部性界限及內部性界限，亦無明顯過重而違背比例原則
      之情形，自屬適法。至受刑人所舉事例，均屬其他個案審
      判中量刑之參考，非本件判決確定後定應執行刑法院所得
      調查審酌之事項，抗告意旨指摘原裁定有違反比例或公平
      原則之情事，不利於受刑人云云，為無理由，應予駁回。
六、據上論斷，應依刑事訴訟法第412 條，裁定如主文。
中    華    民    國    99    年    9     月    28    日
                  刑事第十四庭  審判長法  官  陳志洋
                                      法  官  梁耀鑌
                                      法  官  遲中慧
以上正本證明與原本無異。
如不服本裁定，應於收受送達後五日內向本院提出抗告狀。
                                      書記官  陳韋杉
中    華    民    國    99    年    9     月    28    日

司法院資訊處製作；財團法人民間司法改革基金會備份。
